最　高　行　政　法　院　裁　定
　　　　　　　　　　　　　　　　　　 96年度裁字第02029號
上　訴　人　甲○○
被 上訴 人　宜蘭縣冬山鄉公所
代　表　人　乙○○
上列當事人間因巷道爭議事件，上訴人對於中華民國95年7月31
日臺北高等行政法院95年度簡字第331號判決，提起上訴，本院
裁定如下：
　　主  文
上訴駁回。
上訴審訴訟費用由上訴人負擔。
　　理  由
一、按對於適用簡易程序之裁判提起上訴或抗告，須經最高行政
    法院之許可，且該許可以訴訟事件所涉及之法律見解具有原
    則性者為限，行政訴訟法第235條定有明文。所謂訴訟事件
    涉及之法律見解具有原則性，係指該事件所涉及之法律問題
    意義重大，而有加以闡釋之必要情形而言。
二、原審以：（一）上訴人在所有坐落宜蘭縣冬山鄉○○段581
    、582地號土地（下稱系爭土地，管理人宜蘭縣政府，現由
    被上訴人養護管理），即宜蘭縣冬山鄉○○村○○路133巷
    往垃圾場道路上設置圍欄，阻礙公眾通行，被上訴人以民國
    93年7月9日冬鄉建字第0930011022號函請上訴人於同月15日
    前拆除並回復原狀，上訴人否認其所闢建農路係位於系爭土
    地上，而未為之。被上訴人遂以上訴人違法設置路障阻礙通
    行，函請宜蘭縣警察局羅東分局（下稱羅東警察分局）依權
    責取締，並於93年12月1日上午會同羅東警察分局及被上訴
    人所屬清潔隊，依廢棄物清理法第5條規定強制拆除路障。
    上訴人於路障拆除後，復於93年12月3日擅自挖掘系爭路段
    道路，又設置路障，被上訴人乃以上訴人未經申請許可擅自
    挖掘道路，造成路面及路基損壞影響行車安全為由，依宜蘭
    縣道路挖掘管理自治條例第31條規定，以93年12月14日冬鄉
    建字第0930020096號函處上訴人新臺幣（下同）3萬元罰鍰
    等情，為兩造所不爭。（二）依卷附宜蘭縣羅東地政事務所
    土地複丈成果圖、宜蘭縣冬山鄉○○段舊垃圾掩埋場聯外道
    路地籍套繪圖所載，上訴人所挖掘之道路係位於系爭土地上
    ，上訴人主張其挖掘之道路地點位於游新章所有同地段583
    地號土地上云云，尚有誤會。（三）上訴人未經許可挖掘之
    道路既位於宜蘭縣政府管理之宜蘭縣所有土地上，縱使其挖
    掘目的在於修復涵洞，亦非法之所許；且上訴人於系爭地點
    挖掘道路設置路障，已經妨礙人車通行，有現場照片可茲佐
    證。從而，被上訴人以上訴人擅自挖掘道路，妨礙公眾通行
    ，對其科處罰鍰3萬元，依法並無不合，亦未違反比例原則
    ，訴願決定予以維持，亦稱正確等詞，為判斷基礎，因而駁
    回上訴人在原審之訴。
三、本件上訴意旨略以：（一）原判決認定系爭土地之地目為「
    水」，基此事實，足證系爭土地屬河流水道，自不得認定垃
    圾車通行之道路係在系爭土地上。況同段583地號土地上之
    道路若屬被上訴人管理養護，地籍圖上應有鄉道之註記，被
    上訴人隨時可提出道路工程發包資料予以證明，乃被上訴人
    歷經各程序，皆無法提出發包建築道路工程文件資料，僅以
    垃圾車通行期間曾舖設柏油，即主張該處為道路，實難令人
    信服。原審對於前述重大瑕疵疑點，應予查明，乃竟避而不
    談，又不說明原因，遽採為判決資料，違背經驗法則，參諸
    最高法院44年臺上字第72號、54年臺上字第1944號、53年臺
    上字第2067號、32年上字第971號判例意旨，原判決顯有未
    踐行調查之違法。（二）依土地登記簿所載，冬山鄉○○段
    583地號土地其地目為「田」，此亦可從其地形、地貌窺知
    世代農耕地之真實性。然被上訴人以移動椿位方式，使583
    地號土地從平地農田變為位於山腰之同段557地號墓地，對
    於墓地內先人骨灰如何搬遷才能耕田，未作說明，實有違誤
    。原審未踐行調查程序，遽為不利上訴人之認定，揆諸上揭
    判例，原判決顯與證據法則相違背，復有理由矛盾之違法等
    語。經核本件尚無所涉及之法律見解具有原則性之重要情事
    ，其上訴不合首揭規定，不應許可。從而，本件上訴難謂合
    法，應予駁回。
四、依行政訴訟法第249條第1項前段、第104條、民事訴訟法第
    95條、第78條，裁定如主文。
中　　華　　民　　國　　96　　年　　9　　 月　　6　　 日
                  第二庭審判長法  官　鄭　淑　貞
                              法  官  黃　合　文
                              法  官　吳　明　鴻
                              法  官　鄭　小　康
                              法  官　帥　嘉　寶
以  上  正  本  證  明  與  原  本  無  異
中　　華　　民　　國　　96　　年　　9　　 月　　7　　 日
　　　　　　　　　　　　　　　書記官　阮　桂　芬
